臺灣高等法院刑事判決　　　　　　　　99年度上訴字第4063號
上　訴　人
即　被　告　蘇位福
選任辯護人　高奕驤律師
上列上訴人即被告因毒品危害防制條例案件，不服臺灣士林地方
法院99年度訴字第186號，中華民國99年9月30日第一審判決（起
訴案號：臺灣士林地方法院檢察署99年度偵字第8001號），提起
上訴，本院判決如下：
    主  文
原判決撤銷。
蘇位福犯附表二所示之罪，均累犯，各處如附表二所示之刑及沒
收如附表二所示之物；應執行有期徒刑捌年，扣案之第二級毒品
甲基安非他命陸包（毛重陸點捌肆玖零公克，淨重伍點參壹玖零
公克，驗餘淨重伍點參壹捌捌公克）及包裝袋陸個均沒收銷燬之
，扣案之行動電話壹支（含門號0000000000SIM卡壹枚）沒收，
未扣案之販賣毒品所得新臺幣壹萬貳仟元沒收，如全部或一部不
能沒收時，以其財產抵償之。
    事  實
一、蘇位福前因持有、施用第二級毒品案件，經臺灣板橋地方法
    院分別判處有期徒刑3月、4月，嗣經裁定應執行為有期徒刑
    6月均確定，於98年7月7日易科罰金執行完畢，詎猶不知悔
    改；竟基於意圖營利販賣第二級毒品甲基安非他命之犯意，
    使用其所有之0000000000行動電話為聯絡工具，分別於附表
    一所示之時間、地點，以附表一所示之價格，販賣如附表一
    所示數量之甲基安非他命予如附表一所示之人。嗣於99年6
    月2日18時20分許，在臺北市○○區○○路37巷28號地下3樓
    停車場為警查獲，並在蘇位福之車牌號碼8D-9530號自用小
    客車內，扣得甲基安非他命6包（合計淨重5.3190公克、驗
    餘淨重5.3188公克）、門號0000000000行動電話1支（含SIM
    卡1枚）。
二、案經臺北縣政府警察局淡水分局報請臺灣士林地方法院檢察
    署檢察官偵查起訴。
    理  由
壹、程序部分：
一、按被告以外之人於審判外之言詞或書面陳述，除法律有規定
    者外，不得作為證據，刑事訴訟法第159條第1項固有明定。
    惟被告以外之人於審判外之陳述，雖不符同法第159條之1至
    之4 規定，但經當事人於審判程序同意作為證據，法院審酌
    該言詞陳述或書面作成時之情況，認為適當者，亦得為證據
    ，且當事人、辯護人於法院調查證據時，知有第159條第1項
    不得為證據之情形，而未於言詞辯論終結前聲明異議者，視
    為有前項之同意，此亦據刑事訴訟法第159條之5規定甚明。
二、本案判決下列所引用之被告以外之人於審判外之陳述，檢察
    官、被告蘇位福及其辯護人迄至本院言詞辯論終結前，均未
    對該等證據之證據能力聲明異議。本院審酌該等證據之取得
    ，並無違法不當或證明力明顯過低之瑕疵，亦認以之作為證
    據，要屬適當。是以依刑事訴訟法第159 條之4 等規定，本
    案判決所引用之被告以外之人於審判外之陳述，均有證據能
    力。
三、按通訊監察錄音之譯文，僅屬依據監聽錄音結果予以翻譯之
    文字，固具文書證據之外觀，但實際上仍應認監聽所得之錄
    音帶或光碟，始屬調查犯罪所得之證物，此乃刑事訴訟法第
    165條之1第2 項所稱之證物，如其蒐證程式合法，並經合法
    調查，自具證據能力，故檢察官如提出通訊監察錄音之譯文
    為其證據方法，實乃以其監聽所得之錄音帶或光碟，為調查
    犯罪所得之證物，法院本應依刑事訴訟法第165條之1所列之
    方法調查，以判斷該錄音帶或光碟是否與通訊監察錄音之譯
    文相符，而監聽錄音製作之譯文，雖通常為偵查犯罪機關單
    方面製作，然若被告或訴訟關係人對其真實性並無爭執，經
    法院於審判期日提示譯文供當事人辨認、表示意見並為辯論
    者，程式自屬適法（最高法院95年度台上字第295 號、94年
    度台上字第4665號判決可資參照）。本件警方對於上揭被告
    使用之行動電話施以通訊監察，事前均經本院依法核發通訊
    監察書，此有本院99年度聲監字第000237號通訊監察書、電
    話附表一在卷可參（詳見臺灣士林地方法院檢察署檢察官偵
    查卷99年度偵字第8001號，下稱偵卷，第71頁至第72頁），
    程式未見違法情事，又警方依通訊監察錄音所製作之譯文，
    經提示予被告及其辯護人，其等對於譯文之真實性並無爭執
    ，依上開說明，本案卷內相關通訊監察譯文應有證據能力。
貳、實體部分：
一、上開事實，業據被告蘇位福於偵查及原審、本院最後審理中
    坦承不諱（見偵卷第112頁、原審99年9月23日審判筆錄、本
    院100年2月11日審判筆錄第11頁），核與證人歐賜邦於偵查
    中所述：「（安非他命的來源？）99年6月1日21點多，我在
    臺北市士林區○○○路○段83巷口附近，我以1500元（新台
    幣，下同）的價格向綽號福哥的蘇位福購買。（你使用
    0000000000的電話撥打蘇位福的0000000000號，聯絡毒品交
    易的時間及地點？）電話正確，若我要買時，我就會先打給
    他，問他有沒有毒品，並約時間地點，若他到了以後，他會
    再打電話跟我說。」（見偵卷第105頁）、證人胡雅淳於偵
    查中供稱：「（你使用0000000000與蘇位福的門號
    0000000000聯絡買賣毒品事宜？）是，99年5月2日晚間11點
    左右，在臺北市○○區○○路及承德路口，以3千元的價格
    向他購買1小包安非他命」（見偵卷第143、144頁）及證人
    邱震華證稱：「（99年5月18日你向蘇位福購買毒品？）是
    ，6個蘋果是指約在下午6點，3個水梨是指3包安非他命，地
    點是蘇位福約的，應該在民生西路，他賣給我1包安非他命
    2500元，我向他購買1包6錢，共3包，我交給他7500元（你
    使用0000000000門號與蘇位福聯繫？）是。」（見偵卷第
    148、149頁）等語相符，復有被告所持用之行動電話門號
    0000000000號通聯監察譯文：「（打入電話0000000000，A
    ：福哥，B：某女）A：講啦！B ：我到了，單行道騎進去。
    （5月2日，23時26分，基地台位置：臺北市○○區○○街
    275號）」、「（打入電話000000 0000，A：福哥，B：某男
    ）B：我要買6個蘋果，3個水梨啦，這樣聽得懂嗎？A：我用
    別支，我打給你啦，拜託。B：你打給我。（5月18日，10時
    35分，基地台位置：臺北市○○區○○路149號）」（見偵
    卷第73至83頁）附卷可稽，此外，並有現場照片30張（偵卷
    第56至70頁）、搜索筆錄、扣押筆錄、扣押物品目錄表（見
    偵卷第43至46頁）及行動電話1支（含門號0000000000之SIM
    卡1枚）扣案可資佐證，堪認被告上開自白與事實相符。另
    按販賣安非他命係違法行為，非可公然為之，且有其獨特之
    販售通路及管道，復無公定價格，容易增減分裝之份量，而
    每次買賣之價量，可能隨時依雙方關係深淺、資力、需求量
    及對行情之認知、來源是否充裕、查緝鬆嚴、購買者被查獲
    時供述購買對象之可能風險評估等，而異其標準，非可一概
    而論；是本院自無從查得其販入安非他命之真正價格，及其
    不法販賣與渠等證人等人可獲得具體利潤之金額為何。然而
    ，近年來政府為杜絕毒品之氾濫，對於查緝施用及販賣毒品
    之工作，無不嚴加執行，販賣毒品罪又係重罪，設若無利可
    圖或有特別情形，衡情一般持有毒品之人當無輕易將所持安
    非他命轉售他人而甘冒於再次向他人購買時，而有被查獲移
    送法辦並受長期自由刑或生命刑剝奪危險之理；且不論係以
    何包裝之安非他命，均可任意分裝或增減其份量，而每次買
    賣之價量，亦隨前開因素而為機動地調整，因之販賣之利得
    ，除經坦承犯行，或帳冊價量均臻明確外，委難察得實情，
    職是之故，縱未確切查得販賣賺取之實際差價，但除別有事
    證，足認係按同一價格轉讓，確未牟利外，尚難執此即認非
    法販賣之事證有所不足，致知過坦承者難辭重典，飾詞否認
    者反得逞僥倖，而失情理之平。是以，被告涉險販賣第二級
    毒品，當有牟利之圖，殆無疑義。是本案事證明確，被告犯
    行堪以認定。
二、核被告蘇位福於附表一編號1至3所為，均係犯毒品危害防制
    條第4條第2項之販賣第二級毒品罪，被告持有第二級毒品之
    低度行為，應為其販賣第二級毒品之高度行為所吸收，不另
    論罪。被告於附表一編號1至3販賣第二級毒品之犯行，均犯
    意各別，行為互異，應予分論併罰。另被告有如事實欄所載
    之前科，此有其本院被告前案紀錄表及臺灣士林地方法院檢
    察署刑案資料查註紀錄表各1件在卷可稽，其受有期徒刑執
    行完畢後5年內再犯前開有期徒刑以上之罪，應依刑法第47
    條第1項之規定論以累犯，各加重其刑（無期徒刑部分不得
    加重）。查被告本案販賣甲基安非他命予如附表一所示之胡
    雅淳、邱震華、歐賜邦等人其量僅1或3包，其交易價額亦僅
    數千元，其販賣甲基安非他命之數量或價額均屬非鉅，客觀
    上其情非不可憫恕，本院認處以法定刑之最低度，仍嫌過重
    ，爰就被告本案3次販賣甲基安非他命犯行均用刑法第59條
    酌予減輕之。
三、原審以被告本案事證明確，而予論科，固非無見。惟按犯第
    4條至第8條之罪於偵查中及審判中均自白，減輕其刑，毒品
    危害防制條例第17條第2項固定有明文；然被告於檢察官偵
    查中就附表一編號1、2部分均未有自白，雖被告於檢察官偵
    查中就附表一編號3部分，雖自承「我有販賣給歐賜邦」，
    但旋即有所保留，另陳稱「但我沒賺他毛利」等語（見偵查
    卷第112頁），是於法應認被告於檢察官偵查中，就附表一
    編號3部分，亦未就檢察官所起訴之販賣甲基安非他命予歐
    賜邦之事實有所自白；原審就此等部分未予詳查，逕就附表
    一編號1至3部分，均適用毒品危害防制條例第17條第2項之
    規定，予以減輕，其適用法律，顯有未洽。另按毒品危害防
    制條例所規定之販賣毒品罪，雖未明示以「營利之意圖」為
    其犯罪構成要件，然依文義解釋上，當然已寓含有買賤賣貴
    而從中取利之意思存在。且從商業交易原理與一般社會觀念
    而言，販賣行為在通常情形下，仍係以牟取利益為其活動之
    主要誘因與目的。因之，以行為人在主觀上具有營利之意圖
    作為販賣毒品罪之成立要件，自難謂與「販賣」之文義解釋
    有違，最高法院89年度台上字第299號著有判例可資參照。
    惟原判決於事實欄內認定被告係基於意圖營利販賣第二級毒
    品甲基安非他命之犯意，然理由欄內就此部分認定之依據，
    均未置一詞，亦有未當。另原判決於理由三說明扣案之甲基
    安非他命6包及其包裝袋（含標籤）均應依毒品危害防制條
    例第18條第1項前段規定沒收銷燬之；然於據上論結欄內漏
    引該法條，亦有疏漏。被告上訴意旨初則否認有營利，嗣則
    求予輕判，雖非可採。惟原判決既有上述可議，即屬無可維
    持，應由本院將原判決撤銷。爰審酌被告正值壯年，不思正
    途，為圖不法利益，竟販賣第二級毒品甲基安非他命，戕害
    國人身心健康及社會治安，所為非是，並參酌被告之素行、
    販賣第二級毒品之次數及數量、犯罪動機、目的、手段、所
    生損害及其犯後坦認犯行，態度尚佳等一切情狀，分別量處
    如附表二所示之刑，並定其應執行之刑如主文第2項所示。
四、扣案之甲基安非他命6包（淨重5.319公克，取樣0.0002公克
    ，驗餘5.3188公克），經送請交通部民用航空局航空醫務中
    心鑑定結果，均檢出甲基安非他命成份，此有交通部民用航
    空局航空醫務中心毒品鑑定書（見偵卷第129頁）可稽，核
    屬毒品危害防制條例第2條第2項第2款之第二級毒品，不問
    屬於犯人與否，均應依同條例第18條第1項前段規定，於附
    表二編號3之主文項下諭知沒收銷燬之；而用以直接盛裝上
    開甲基安非他命之包裝袋共6只（含標籤6個），係用以包裹
    該甲基安非他命，防其裸露、潮濕並便於攜帶，而與上開毒
    品同時扣案、送請鑑驗，並因其與上開毒品密切接觸而於送
    請鑑驗時，無論以何種方式分離，原送驗包裝袋內均仍會有
    微量毒品成分殘留，此參前開函文即明，且為本院辦理毒品
    案件所知悉，是上開用以直接包覆甲基安非他命之包裝袋共
    6只（含標籤6個），顯無法與其所盛裝之毒品完全析離，應
    依毒品危害防制條例第18條第1項前段規定，於附表二編號3
    主文項下諭知沒收銷燬之。至於鑑驗耗用之甲基安非他命
    0.0002公克，既因鑑定用罄而已滅失，自無庸宣告沒收銷燬
    。扣案之門號0000000000行動電話（含SIM卡）1支，係被告
    蘇位福所有供其作為3次犯罪所用之物，爰依毒品危害防制
    條例第19條第1項規定，各於附表二編號1至3主文項下併予
    諭知宣告沒收。被告蘇位福因本件先後3次販賣第二級毒品
    甲基安非他命所得之現金分別為3,000元、7,500元及1,500
    元（詳如附表一所示），合計12,000元，雖未扣案，仍應依
    毒品危害防制條例第19條第1項規定，於各販賣第二級毒品
    罪刑項下諭知沒收，如全部或一部不能沒收時，均以其財產
    抵償之。扣案被告蘇位福所有之門號0000 000000號行動電
    話1具（含SIM卡），尚無證據證明係供被告本件犯罪所用或
    所得之物，爰不予宣告沒收，宜由檢察官另為適法之處理，
    併此敘明。
五、公訴意旨另以：被告多次販毒，顯有犯罪習慣，爰建請諭知
    被告於刑前強制工作，以資矯治云云。惟按保安處分係針對
    受處分人將來之危險性所為之處置，以達教化、治療之目的
    ，為刑罰之補充制度，保安處分中之強制工作，旨在對嚴重
    職業性犯罪及欠缺正確工作觀念或無正常工作因而犯罪者，
    強制其從事勞動，學習一技之長及正確之謀生觀念，使其日
    後重返社會，能適應社會生活。然保安處分之措施亦含社會
    隔離、拘束身體自由之性質，其限制人民之權利，實與刑罰
    同，自應受比例原則之規範，使保安處分之宣告，與行為人
    所為行為之嚴重性、行為人所表現之危險性，及對行為人未
    來行為之期待性相當（最高法院91年度台上字第4625號判決
    意旨參照）。經查，被告前雖有多次違反毒品危害防制條例
    或麻醉藥品管理條例前科，有本院被告前案紀錄表在卷可稽
    ，然均為施用或持有，而本案販賣第二級毒品犯行合計3次
    ，然係集中於99年5月至6月間所為，且販賣所得僅12,000元
    ，被告復自承其工作時間日夜顛倒，因而施用毒品（見偵卷
    第29頁），顯見被告於犯案時，仍繼續從事工作謀生，是被
    告並非出於犯罪習慣，因欠缺正確工作觀念或無正常工作因
    而犯罪，應甚明確，堪予認定，參以被告犯罪後於本院審理
    時尚能坦承犯行，頗見悔意，是依比例原則，綜合其所表現
    之危險性及對其未來之期待性等情以觀，本院因認宣告如主
    文所示之刑，與被告犯行之處罰相當，已足收儆懲之效，尚
    難認定有另宣告強制工作以預防矯治其社會危險性之必要，
    爰不另為強制工作之諭知，是公訴人建請諭知強制工作部分
    ，尚無必要，併此敘明。
據上論斷，應依刑事訴訟法第369條第1項前段、第364條、第299
條第1項前段，毒品危害防制條例第4條第2項、第18條、第19條
第1項，刑法第11條前段、第47條第1項、第51條第5款、第59條
，判決如主文。
本案經檢察官劉文水到庭執行職務。
中    華    民    國   100    年    2     月    21    日
                  刑事第十八庭審判長法  官  吳鴻章
                                    法  官  汪梅芬
                                    法  官  林銓正
以上正本證明與原本無異。
如不服本判決，應於收受送達後10日內向本院提出上訴書狀，其
未敘述上訴之理由者並得於提起上訴後10日內向本院補提理由書
（均須按他造當事人之人數附繕本）「切勿逕送上級法院」。
                                    書記官  張淨卿
中    華    民    國   100    年    2     月    22    日
附錄：本案論罪科刑法條全文
毒品危害防制條例第4條
製造、運輸、販賣第一級毒品者，處死刑或無期徒刑；處無期徒
刑者，得併科新臺幣 2 千萬元以下罰金。
製造、運輸、販賣第二級毒品者，處無期徒刑或 7 年以上有期
徒刑，得併科新臺幣 1 千萬元以下罰金。
製造、運輸、販賣第三級毒品者，處 5 年以上有期徒刑，得併
科新臺幣 7 百萬元以下罰金。
製造、運輸、販賣第四級毒品者，處 3 年以上 10 年以下有期
徒刑，得併科新臺幣 3 百萬元以下罰金。
製造、運輸、販賣專供製造或施用毒品之器具者，處 1 年以上
7 年以下有期徒刑，得併科新臺幣 1 百萬元以下罰金。
前五項之未遂犯罰之。
附表一
  ┌──┬───┬──────┬─────┬─────┬─────┐
  │編號│買受人│交易時間    │交易地點  │交易數量  │交易金額  │
  │    │      │            │          │          │（新臺幣）│
  ├──┼───┼──────┼─────┼─────┼─────┤
  │ 1  │胡雅淳│99年5 月2 日│臺北市士林│甲基安非  │3,000 元  │
  │    │      │23時許      │區○○路與│他命1 包  │          │
  │    │      │            │承德路口  │          │          │
  ├──┼───┼──────┼─────┼─────┼─────┤
  │ 2  │邱震華│99年5 月18日│臺北市民生│甲基安非  │7,500 元  │
  │    │      │18時許      │西路附近  │他命3 包  │          │
  ├──┼───┼──────┼─────┼─────┼─────┤
  │ 3  │歐賜邦│99年6 月1 日│臺北市士林│甲基安非  │1,500 元  │
  │    │      │21時許      │區○○○路│他命1 包  │          │
  │    │      │            │5段83巷口 │          │          │
  └──┴───┴──────┴─────┴─────┴─────┘
附表二
  ┌───┬─────────┬──────────────┐
  │ 編號 │    犯罪事實      │       主     文            │
  ├───┼─────────┼──────────────┤
  │  1   │如附表一編號1 所載│  蘇位福販賣第二級毒品，累  │
  │      │                  │  犯，處有期徒刑年拾月，  │
  │      │                  │  扣案之行動電話壹支（含門  │
  │      │                  │  號0000000000SIM卡壹枚）沒 │
  │      │                  │  收，未扣案之販賣毒品所得新│
  │      │                  │  臺幣仟元沒收，如全部或一│
  │      │                  │  部不能沒收時，以其財產抵償│
  │      │                  │  之。                      │
  ├───┼─────────┼──────────────┤
  │  2   │如附表一編號2 所載│  蘇位福販賣第二級毒品，累  │
  │      │                  │  犯，處有期徒刑肆年貳月，  │
  │      │                  │  扣案之行動電話壹支（含門  │
  │      │                  │  號0000000000SIM卡壹枚）沒 │
  │      │                  │  收，未扣案之販賣毒品所得新│
  │      │                  │  臺幣柒仟伍佰元沒收，如全部│
  │      │                  │  或一部不能沒收時，以其財產│
  │      │                  │  抵償之。                  │
  ├───┼─────────┼──────────────┤
  │  3   │如附表一編號3 所載│  蘇位福販賣第二級毒品，累  │
  │      │                  │  犯，處有期徒刑年捌月，  │
  │      │                  │  扣案之第二級毒品甲基安非  │
  │      │                  │  他命陸包（毛重陸點捌肆玖  │
  │      │                  │  零公克，淨重伍點參壹玖零  │
  │      │                  │  公克，驗餘淨重伍點參壹捌  │
  │      │                  │  捌公克）及包裝袋陸個均沒  │
  │      │                  │  收銷燬之，扣案之行動電話  │
  │      │                  │  壹支（含門號0000000000SIM │
  │      │                  │  卡壹枚）沒收，未扣案之販  │
  │      │                  │  賣毒品所得新臺幣壹仟伍佰元│
  │      │                  │  沒收，如全部或一部不能沒收│
  │      │                  │  時，以其財產抵償之。      │
  └───┴─────────┴──────────────┘